【裁判字號】    97,上訴,4275
【裁判日期】    971209
【裁判案由】    違反期貨交易法
【裁判全文】
臺灣高等法院刑事判決                97年度上訴字第4275號
上  訴  人  臺灣板橋地方法院檢察署檢察官
被      告  甲○○
                    國民
上列上訴人因被告違反期貨交易法案件，不服臺灣板橋地方法院
96年度訴字第2565號，中華民國96年12月21日第一審判決（起訴
案號：臺灣雲林地方法院檢察署93年度偵字第1200、1267、24
22號、94年度偵字第1602號），提起上訴，本院判決如下：
    主  文
上訴駁回。
    理  由
一、公訴意旨略以：緣柯博耀【業經原審判處有期刑4月，緩刑2
    年，並應向公庫支付新臺幣（下同）10萬元確定】、陳威賢
    （業經原審判處有期徒刑3月減為有期徒刑1月又15日確定）
    並非期貨商，依法不得經營期貨交易業務，或為期貨經紀商
    、期貨自營商，亦不得辦理期貨結算機構業務，竟基於與江
    奇昌（業經臺灣雲林地方法院判處有期徒刑 1年，併科罰金
    7,677,000元，嗣經最高法院駁回上訴而確定），周聯聰（
    綽號「老闆」，業經臺灣雲林地方法院判處無罪確定）經營
    期貨交易業務之犯意聯絡，自民國93年1月底某日起，迄同
    年3 月10日查獲止之期間內，由江奇昌、周聯聰分別於全國
    各地設立非法期貨交易盤口，如附表一部分由陳威賢負責操
    作，接受被告甲○○、「阿財」、「阿全」、「新光」、「
    柑園」等不特定人下單。即先由江奇昌、周聯聰擬妥期指進
    出點，再指示當地負責操盤人陳威賢，在技術KD指標低檔或
    高檔時，對各地下盤口作同步買進、賣出之動作，並於特定
    時間點同步平倉，藉此「市場單」（或稱「消息單」、「職
    業單」）操作方式重創其它地下期貨盤口，企圖整合全國地
    下期貨市場，且於其所屬各盤口所在地點，以期貨市場之臺
    股指數為標的，從事對於下單之人收取每點100元或每點200
    元計算、每口三至四點手續費（保證金），而接受不特定人
    下單後，同時向合法期貨交易市場，及地下期貨交易市場下
    單（俗稱AB單），再以當日收盤價與下單時之點數差距計算
    漲跌贏損金額並辦理結算之槓桿交易，以此方式經營非法地
    下期貨交易及結算業務牟利，嚴重影響正常股市發展及我國
    金融秩序。因認被告甲○○涉嫌違反期貨交易法第8條第1項
    、第45條第1項、第56條第1項之規定，而觸犯同法第112條
    第1款、第2款、第3款之罪嫌云云。
二、按犯罪事實應依證據認定之，無證據不得認定犯罪事實；不
    能證明被告犯罪，應諭知無罪之判決，刑事訴訟法第 154條
    第2項、第301條第 1項分別定有明文。又認定不利於被告之
    事實，須依積極證據，苟積極證據不足為不利於被告事實之
    認定時，即應為有利於被告之認定，更不必有何有利之證據
    ，此經最高法院著有30年上字第 816號判例可稽。再刑事訴
    訟法第161條已於91年2月8日修正公布，第1項規定：檢察官
    就被告犯罪事實，應負舉證責任，並指出證明之方法。因此
    ，檢察官對於起訴之犯罪事實，應負提出證據及說服之實質
    舉證責任。倘其所提出之證據，不足為被告有罪之積極證明
    ，或其指出證明之方法，無從說服法院以形成被告有罪之心
    證，基於無罪推定之原則，自應為被告無罪判決之諭知，最
    高法院著有92年台上字第 128號刑事判例可資參照，合先敘
    明。
三、按任何人不得委託未經主管機關核准經營期貨業之人從事期
    貨交易，違反者處新臺幣12萬元以上60萬元以下罰鍰，期貨
    交易法第119條第1項第1款、第105條分別定有明文。經查：
  (一)、訊據被告甲○○雖坦承確有委託未經主管機關核准經營期
      貨業之盤口下單買賣期貨，惟堅決否認有違反期貨交易法
      之犯行，辯稱：伊有向陳威賢下單買賣期貨，但並未設立
      盤口、未經營期貨交易等語。核與已判決確定之同案被告
      陳威賢所供：伊自93年 2月中旬設立交易盤口接受下單，
      臺北縣三峽鎮○○路 143號地址是渠堂兄林文福租來，伊
      當時負責接電話、跑銀行，伊原本與堂兄林文福一起經營
      ，堂兄死亡後即自已經營，並未僱用他人等語相符。故被
      告所辯，其並未在臺北縣三峽鎮○○路 143號交易盤口經
      營期貨交易乙節，堪予採信。
  (二)、又公訴意旨之犯罪事實欄載明「江奇昌、周聯聰擬妥期指
      進出點，再指示當地負責操盤人陳威賢，在臺北縣三峽鎮
      ○○路 143號設立交易盤口，接受被告、「阿財」、「新
      光」、「柑園」等不特定人下單」，亦僅足認被告係向同
      案被告陳威賢下單之顧客。依公訴意旨所舉之證據，僅足
      證被告只是為單純下單的顧客行為，然尚不足證明被告有
      何操作交易盤口之行為，或有何經營期貨交易業務，或辦
      理期貨結算業務，揆諸上開條文意旨，被告所為並不構成
      刑事犯罪，充其量只構成行政罰，應係主管機關得否處以
      罰鍰之問題。
  (三)、公訴人雖在如原判決附表一之交易盤口即臺北縣三峽鎮○
      ○路143號扣得相關證物，但亦僅能證明如起訴書所載，
      陳威賢設立交易盤口，接受被告甲○○等不特定之顧客下
      單而已，然均不足以證明被告有何設立盤口接受顧客下單
      ，經營期貨交易業務，或辦理期貨結算機構業務之犯行，
      亦無證據足證其與已判決之同案被告陳威賢有何犯意聯絡
      。
四、綜上所述，本案既查無證據顯示被告曾為交易盤口之操作者
    ，亦無其他積極證據顯示被告曾參與經營期貨交易業務或辦
    理期貨結算業務，且依卷附現存事證，其證明程度仍未達於
    可排除合理之懷疑而形成被告有罪之法律上確信之程度，是
    不能證明被告有公訴意旨所指違反期貨交易法第112條第1項
    第1、2、3款非期貨商不得經營期貨交易業務等犯行。原審
    並已就其心證上理由詳加闡述，敘明何以無從為有罪的確信
    ，認不能證明被告犯罪，而諭知被告無罪之判決，認事用法
    並無不當，應予維持。檢察官上訴意旨仍執前詞，未提出積
    極之新證據，僅空言指摘原判決不當云云，為無理由，應予
    駁回。
據上論斷，應依刑事訴訟法第368條，判決如主文。
本案經檢察官吳春麗到庭執行職務。
中    華    民    國    97    年    12    月    9     日
                  刑事第七庭審判長法  官  陳晴教
                                  法  官  楊智勝
                                  法  官  游紅桃
以上正本證明與原本無異。
如不服本判決，應於收受送達後10日內向本院提出上訴書狀，其
未敘述上訴之理由者並得於提起上訴後10日內向本院補提理由書
（均須按他造當事人之人數附繕本）「切勿逕送上級法院」。
                                  書記官  阮桂芳
中    華    民    國    97    年    12    月    9     日
附表一
┌──┬────────────────────────────┐
│編號│操作方式                                                │
├──┼────────────────────────────┤
│一  │交易盤口：台北縣三峽鎮○○路一四三號。                  │
├──┼────────────────────────────┤
│二  │交易期間：自93年1月底起迄查獲為止。                     │
├──┼────────────────────────────┤
│三  │操 作 者：陳威賢（原由陳威賢之堂哥林文福負責，已歿）    │
│    │          陳威賢使用電話：0000000000、00－00000000號    │
├──┼────────────────────────────┤
│四  │交易方式：接受甲○○（電話0000000000）、「阿財」「阿全（│
│    │          電話00－00000000）」、「新光（電話00－00000000│
│    │          ）」、「柑園（電話00－00000000）」等不特定人，│
│    │          撥打該盤口接單用00－00000000號電話下單，再轉向│
│    │          京華證券公司下期貨指數單，每日第一盤時間為上午│
│    │           8時47分，最後一盤時間為下午1時45分，以下單後 │
│    │          1分鐘之第一盤決定成交價格，每點漲跌以 2百元計 │
│    │          算盈虧，採當天沖銷。                          │
├──┼────────────────────────────┤
│五  │手 續 費：每點每口收取2百元手續費。                     │
├──┼────────────────────────────┤
│六  │交易工具：電腦（「轟天雷系統」看盤軟體）、傳真機、電    │
│    │          話（接單用00－00000000）、錄音機。            │
├──┼────────────────────────────┤
│七  │匯款帳戶：國泰世華銀行學府分行（帳號000000000000號）    │
│    │          合作金庫銀行桃園分行（帳號000000000000號）    │
│    │          中國農民銀行三峽分行（帳號00000000000號）     │
├──┼────────────────────────────┤
│八  │扣押證物：文件資料 1批、聯絡簿1本、看盤螢幕3台、傳真機1 │
│    │          台、電話3台、錄音機2台、滑鼠1個、電腦鍵盤1個、│
│    │          電腦主機1台、銀行存摺5本。                    │
└──┴────────────────────────────┘


司法院資訊處製作；財團法人民間司法改革基金會備份。
